臺灣臺中地方法院刑事判決　　　　　　　96年度訴字第1941號
公　訴　人　臺灣臺中地方法院檢察署檢察官
被　　　告　甲○○
　　　　　　丁○○
共　　　同
指定辯護人　義務辯護人乙○○律師
上列被告等因偽造有價證券等案件，經檢察官提起公訴（96年度
偵字第3866號），本院判決如下：
    主  文
甲○○意圖供行使之用，而偽造有價證券，處有期徒刑壹年柒月
，扣案之票號為三五七二七○號、發票日為民國玖拾伍年柒月玖
日、面額為新臺幣伍佰萬元之本票壹紙上，偽造之「丙○○」署
押及印文各壹枚，均沒收。又行使偽造私文書，足以生損害於他
人，處有期徒刑月，減為有期徒刑壹月又拾伍日，扣案之借據
壹紙上，偽造之「丙○○」署押及印文各壹枚，均沒收。應執行
有期徒刑壹年捌月，扣案之票號三五七二七○號、發票日為民國
玖拾伍年柒月玖日、面額為新臺幣伍佰萬元之本票壹紙上，偽造
之「丙○○」署押及印文各壹枚、扣案之借據壹紙上，偽造之「
丙○○」 署押及印文各壹枚，均沒收。緩刑肆年，並向公庫支付
新臺幣伍萬元。
丁○○乘他人急迫，貸以金錢，而取得與原本顯不相當之重利，
處有期徒刑月，減為有期徒刑壹月又拾伍日。又教唆意圖供行
使之用，而偽造有價證券，處有期徒刑壹年柒月，扣案之票號三
五七二七○號、發票日為民國玖拾伍年柒月玖日、面額為新臺幣
伍佰萬元之本票壹紙上，偽造之「丙○○」署押及印文各壹枚，
均沒收；又行使偽造私文書，足以生損害於他人，處有期徒刑
月，減為有期徒刑壹月又拾伍日，扣案之借據壹紙上，偽造「丙○○」署押壹枚及「丙○○」印文壹枚均沒收。應執行有期徒刑
壹年玖月，扣案之票號三五七二七○號、發票日為民國玖拾伍年
柒月玖日、面額為新臺幣伍佰萬元之本票壹紙上，偽造之「丙○○」署押及印文各壹枚、借據壹紙上偽造之「丙○○」署押及印
文各壹枚，均沒收。緩刑肆年，並向指定之公益團體、地方自治
團體或社區提供伍拾小時之義務勞務，緩刑期內付保護管束。
    犯罪事實
一、丁○○經營地下錢莊之放款業務，其基於貸放款項獲取重利
    之犯意，於民國95年6月間某日透過友人居間介紹，知悉甲○○因積欠賭債過鉅，無法償還，急需現款應急，遂於同年
    月某日，主動至甲○○任職之臺中縣豐原市○○路330號之
    「國昌公司」辦公室，告知甲○○可貸予款項以供甲○○應
    急等語，並留下行動電話號碼0000000000號予甲○○以供聯
    絡。嗣經甲○○撥打上開行動電話與丁○○聯絡後，丁○○
    即利用甲○○需要金錢之急迫情形下，貸放款項新臺幣（下
    同）150萬元予甲○○，並約定計息方式為每3月為1期，每
    期利息20萬元，並預先扣除第1期利息20萬元（換算年利率
    為61.5%），藉以獲取與原本顯不相當之重利，且要求甲○○簽發500萬元之本票作為借款之擔保。嗣於同年7月9日在
    前開國昌公司辦公室內，甲○○在借據1紙上簽其本人署名
    、按捺指印，並簽發票號357270號、發票人甲○○、票面金
    額500萬元、發票日為95年7月9日之本票1紙後，交予丁○○
    後，丁○○認為持有甲○○個人名義之借據及本票猶嫌不足
    ，為確保自己之債權日後得以受償，明知甲○○之前妻丙○○（現已離婚）未在場，亦未經確認丙○○同意借款之意思
    表示，竟意圖供行使之用，即教唆甲○○逕以丙○○之名義
    擔任共同借款人及本票共同發票人，甲○○因需錢孔急，亟
    需現金週轉，認為丁○○之建議可行，竟意圖供行使之用各
    基於偽造丙○○為共同借款之借據私文書後以行使及偽造丙○○為本票共同發票人後以行使之犯意，先竊取其妻丙○○
    之印章1枚（親屬竊盜犯行部分，未據丙○○提出告訴）後
    ，在其所簽發之借據借款人欄旁，偽簽「丙○○」之簽名1
    枚，及盜蓋「丙○○」之印章於上開借據借款人欄上，而偽
    造丙○○為共同借款人之借據私文書1紙，另在前開票號
    357270號、票面金額500萬元、發票日為95年7月9日之本票
    共同發票人欄，偽簽「丙○○」之簽名及盜蓋「丙○○」之
    印章在上開本票共同發票人欄上，以偽造丙○○為共同發票
    人之本票一紙，交予丁○○供擔保而行使之，足以生損害於
    丙○○，丁○○隨即於同年月10日或11日某時，在臺中縣豐
    原市○○路豐陽國中旁，預先扣除當期利息20萬元後，交付
    部分本金現金35萬元予甲○○，嗣後再將其餘借款95萬元匯
    入甲○○所有之臺中商業銀行帳戶內，而取得與原本顯不相
    當之重利。嗣因甲○○屆期無法償還本利，丁○○在尋找甲○○未著下，竟於95年12月24日前某日至丙○○於臺中縣豐
    原市○○路330號住處，提示上開偽造丙○○為共同發票人
    之本票及偽造丙○○為共同借款人之借據各1紙而為行使，
    然為丙○○否認為其本人所簽發而拒絕付款，並懷疑其印章
    遭甲○○所盜用，遂報警循線查獲甲○○、丁○○，並扣得
    甲○○偽造「丙○○」為共同發票人面額500萬元本票及借
    據各1紙。
二、案經丙○○訴由臺中縣警察局豐原分局報告臺灣臺中地方法
    院檢察署檢察官偵查起訴。
    理    由
一、訊據被告甲○○及丁○○二人對上開犯罪事實均坦承不諱，
    核與告訴人丙○○於警詢及偵查中之指訴相符，復有被告甲○○偽造「丙○○」為共同發票人之票號357270 號、票面
    金額500萬元、發票日為95年7月9日之本票及偽造「丙○○
    」為共同借款人之借據各1紙扣案足資佐證，足認被告2人任
    意性自白與事實相符，又被告丁○○為使其重利行為獲得擔
    保，而教唆被告甲○○偽簽「丙○○」之署押並盜用「丙○○」印章以偽造「丙○○」印文，終致被告甲○○為取得被
    告丁○○提供之借款，在未得告訴人丙○○之同意或授權下
    ，於前開本票上偽簽「丙○○」署押及盜蓋「丙○○」印章
    而偽造丙○○為共同發票人之本票後持以行使，足認被告2
    人確有供行使之用而偽造有價證券之意圖甚明。綜上所述，
    本案事證明確，其等犯行均堪以認定，應予依法論科。
二、被告甲○○因一時需孔甚急，而受被告丁○○之唆使，於未
    得告訴人丙○○之同意或授權下，即於本票及借據上偽簽「
    丙○○」署押及盜用「丙○○」印章以偽造「丙○○」印文
    ，致丙○○在未有借款及簽發本票之意思表示下，即遭被告
    丁○○持前開本票及借據要求清償債務，自足以生損害於告
    訴人丙○○。核被告甲○○所為，係犯刑法第201條第1項之
    偽造有價證券罪及第216條、第210條之行使偽造私文書罪；
    被告丁○○所為，係犯刑法第344條之重利罪、第216條、第
    210條行使偽造私文書罪、第29條第1項、第201條第1項之教
    唆偽造有價證券罪。按盜用印章與盜用印文為不同之犯罪態
    樣，盜取他人之印章持以蓋用，當然產生該印章之印文，祇
    成立盜用印章罪，不應再論以盜用印文罪，亦非盜用印章行
    為為盜用印文行為所吸收（最高法院86年臺上字第3295號判
    例意旨參照）。被告甲○○偽造署押及盜用印章行為，係偽
    造有價證券及偽造私文書之階段行為；被告丁○○教唆偽造
    署押及盜用印章行為，係教唆偽造有價證券及教唆偽造私文
    書之階段行為。被告甲○○偽造有價證券後進而行使，行使
    偽造有價證券之低度行為應為偽造有價證券之高度行為所吸
    收；被告丁○○教偽造有價證券後進而行使，行使偽造有價
    證券之低度行為應為教唆偽造有價證券之高度行為所吸收。
    另被告甲○○偽造私文書後復持以行使，其偽造私文書之低
    度行為，應為行使偽造私文書之高度行為所吸收；被告丁○○教唆偽造私文書後復持以行使，其教唆偽造私文書之低度
    行為，應為行使偽造私文書之高度行為所吸收，均不另論罪
    。被告丁○○唆使被告甲○○在本票上偽造丙○○為共同發
    票人而偽造有價證券，係屬教唆犯，應負教唆偽造有價證券
    罪之刑責，依所教唆之罪處罰之。被告甲○○所犯上開2罪
    ；被告丁○○所犯上開3罪間，犯意各別，罪名不同，均應
    予分論併罰。公訴意旨雖認被告2人共同犯偽造有價證券及
    偽造私文書等犯行，而為共同正犯，惟查，被告甲○○於本
    院審理時供陳：其本來簽好自己的名字，是被告丁○○說要
    再加一個人，要其偽簽丙○○之名字，其才偽簽丙○○名字
    等語明確，足認本件被告甲○○係經被告丁○○唆使後，始
    行起意在本票及借據上偽簽「丙○○」署押及盜蓋「丙○○
    」印章以在本票偽造丙○○為共同發票人之偽造有價證券及
    在借據上偽造丙○○為共同借款人之偽造私文書等行為，被
    告2人就偽造丙○○為共同發票人及共同借款人之偽造有價
    證券、偽造私文書行為間，並無犯意聯絡及行為分擔，被告
    丁○○應該當於刑法上之教唆犯，公訴人認被告丁○○就偽
    造有價證券及偽造私文書等犯行部分為共同正犯，容有未洽
    ，併予敘明。另被告甲○○所犯上開偽造有價證券罪及行使
    偽造私文書罪間、被告丁○○所犯前開教唆偽造有價證券罪
    、行使偽造私文書罪及重利罪間，均應予分論併罰。公訴人
    認被告2人上開犯行，均係一行為觸犯數罪名之想像競合關
    係，尚有未洽，併予敘明。又被告2人一時失慮，致罹刑章
    ，惡性非重，且被告甲○○因遭人催討賭債甚急，見被告丁○○願接受以借據及本票作擔保貸予金錢，始以自己名義及
    偽造告訴人丙○○名義簽發共同借款及共同發票之借據與本
    票，交付丁○○供作借款擔保，並告訴人丙○○於檢察官偵
    查中供陳：其已與被告2人達成民事和解，被告甲○○係其
    前夫，而被告丁○○亦將偽造之本票及借據原本交予司法機
    關，並放棄向其請求前揭文書上借款金額，其願意原諒被告
    2 人之罪行，並同意檢察官求處緩刑等語，告訴人丙○○實
    際上並未受有財產上損害，情輕法重，本院審以上情，認縱
    使科處該條最輕法定本刑猶嫌過重，爰均依刑法第59條規定
    ，酌量減輕其刑。爰審酌被告甲○○並無前科，而被告丁○○前於76年間因賭博罪經起訴判決有期徒刑6月後，遇減刑
    為有期徒刑3月，並於77年8月2日執行完畢後，5年以內未再
    故意犯罪或受過任何刑之宣告，迄今再犯本罪，素行尚可，
    有臺灣高等法院被告前案紀錄表2份在卷可參，又被告2人已
    與告訴人丙○○達成和解，有和解契約書1份附卷可按，且
    被告2人犯後均能坦承犯行，深具悔意，及其犯罪動機、手
    段、目的等一切情狀，分別量處如主文所示之刑，以資懲儆
    。又被告甲○○所犯行使偽造私文書罪，被告丁○○所犯重
    利罪及行使偽造私文書等犯行之時間，均在96年4月24日前
    ，且無中華民國九十六年罪犯減刑條例所規定不得減刑之情
    形，爰分別依同條例第2條第1項第1款之規定分別減其等宣
    告刑二分之一，並各定其應執行之刑。末查，被告甲○○未
    曾受有期徒刑以上刑之宣告，而被告丁○○前受有期徒刑以
    上刑之宣告，執行完畢後，5年以內未曾受有期徒刑以上刑
    之宣告，有前開臺灣高等法院被告前案紀錄表2份在卷足憑
    ，被告2人因一時貪慾圖便、短於思慮，致各觸犯本案犯行
    ，惟其等犯後已與告訴人丙○○達成和解，且被告丁○○亦
    就貸款予被告甲○○部分捨棄請求利息，並被告甲○○僅需
    償還實際借得之款項130萬元，此亦有前開和解契約書1份在
    卷足參，足見被告2人經此罪刑宣告後，當知所警惕，而無
    再犯之虞，本院認其等所受刑之宣告以暫不執行為適當，爰
    分別宣告緩刑4年，並依刑法第74條第2項第4款、第5款之規
    定，命被告甲○○向公庫支付5萬元，被告丁○○應向指定
    之公益團體、地方自治團體或社區提供50小時之義務勞務，
    以啟自新，且被告丁○○應依刑法第93第1項第2款之規定，
    於緩刑期間併付保護管束。至告丁○○應向何公益團體、地
    方自治團體或社區提供義務勞務，屬執行事項，應由執行檢
    察官斟酌全案情節及各公益團體、地方自治團體或社區之需
    求，妥為指定，應予敘明。扣案之借據及票號35 7270號、
    發票日為95年7月9日、面額500萬元之本票各1紙上，偽造之
    「丙○○」署押各1枚（共計2枚）及盜蓋「丙○○」印章之
    「丙○○」印文各1枚（共計2枚），係偽造「丙○○」之署
    押及印文，不論屬於被告與否，均應依刑法第219條之規定
    宣告沒收。至前開偽造「丙○○」名義之借據及本票各1紙
    ，雖其上共同借款人及共同發票人部分關於告訴人丙○○之
    署押及印文係遭被告偽造署押及印文，然其上「甲○○」署
    押及捺指印部分則為被告甲○○有權為之者，此部分應屬真
    正之私文書及有價證券，且上開借據及本票被告甲○○交付
    予被告丁○○作為債權之證明與擔保，亦非專供被告2 人犯
    罪所用之物，爰不予宣告沒收，亦併敘明。
四、公訴人意旨另以：被告甲○○、丁○○2人共同意圖供行使
    之用之偽造有價證券之犯意聯絡，於95年7月9日16時，由被
    告甲○○在票面金額150萬元之本票共同發票人欄上，偽簽
    「丙○○」之署押及盜蓋「丙○○」之印章，而偽造票面金
    額150萬元之本票有價證券1紙，因認被告2人此部分亦涉犯
    刑法第201條第1項之偽造有價證券罪嫌等語。惟按犯罪犯罪
    事實應依證據認定之，無證據不得認定犯罪事實；復按被告
    自白，不得作為有罪判決之唯一證據，仍應調查其他必要之
    證據，以察其是否與事實相符，刑事訴訟法第154條第2項、
    第156條第2項分別定有明文。本件公訴人認被告2人涉犯此
    部分偽造有價證券犯嫌，無非係以被告甲○○於警詢時之自
    白為其論據。惟訊據被告2人堅詞否認其等有共同偽造以丙○○為共同發票人之票面金額150萬元之有價證券本票之事
    實，均辯稱：實際上只有簽發扣案之票面金額500萬元本票
    及借據而已，並無再簽發面額150萬元之本票等語，且查，
    告訴人丙○○於警詢、檢察官偵查中及本院審理時均未供陳
    有曾見過偽造其為共同發票人之150萬元本票，復未有任何
    以丙○○為共同發票人之票面金額150萬元之本票扣案，是
    僅憑前揭被告甲○○於警詢及檢察官偵查中之自白，而欠缺
    其他積極證據之情況下，揆諸上述法條規定之意旨，尚難遽
    認被告2人有公訴人此部分所指之偽造丙○○為共同發票人
    之票面金額150萬元本票之偽造有價證券犯行，然因公訴人
    認此與被告2人所為上開偽造有價證券犯行之論罪科刑部分
    有想像競合之裁判上一罪關係，爰不另為無罪之諭知，亦併
    此說明之。
據上論斷，應依刑事訴訟法第299條第1項前段、刑法第29條、第
201條第1項、第216條、第210條、第344條、第51條第5款、第59
條、第74條第1項第1款、第2款、第2項第4款、第5款、第219 條
、第93條第1項第2款，中華民國九十六年罪犯減刑條例第2條第
1項第3款、第7條，刑法施行法第1條之1，判決如主文。
本案經檢察官林芬芳到庭執行職務。
中　　華　　民　　國　　96　　年　　8 　　月　　31　　日
　　　　　　　　　刑事第六庭審判長  法　官  洪俊誠
                                    法  官  高英賓
                                    法  官  戴博誠
以上正本證明與原本無異。
如不服本判決，應於判決送達後10日內，向本院提出上訴狀。
　　　　　　　　　　　　　　　    　書記官　林政佑
中　　華　　民　　國　　96　　年　 　8　　月　　31　　日
【附錄論罪科刑法條】
刑法第201條第1項：
意圖供行使之用，而偽造、變造公債票、公司股票或其他有價證
券者，處3年以上10年以下有期徒刑，得併科3000元以下罰金。
刑法第210條：
偽造、變造私文書，足以生損害於公眾或他人者，處5年以下有
期徒刑。
刑法第216條：
行使第210條至第215條之文書者，依偽造、變造文書或登載不實
事項或使登載不實事項之規定處斷。
刑法第344條：
乘他人急迫、輕率或無經驗貸以金錢或其他物品，而取得與原本
顯不相當之重利者，處1年以下有期徒刑、拘役或科或併科1000
元以下罰金。
